臺灣嘉義地方法院民事裁定
110年度嘉簡字第449號
原      告  施安國  
被      告  柯昱岑  
                      通訊地址：桃園市○○區○○路000巷00號9樓
上列當事人間確認本票債權不存在事件，本院裁定如下：
    主  文
本件移送臺灣桃園地方法院。
    理  由
一、按訴訟，由被告住所地之法院管轄；訴訟之全部或一部，法
    院認為無管轄權者，依原告聲請或依職權以裁定移送其管轄
    法院，民事訴訟法第1條第1項前段、第28條第1項分別定有
    明文。次按發票人主張本票係偽造、變造者，於前條裁定送
    達後20日內，得對執票人向為裁定之法院提起確認之訴，非
    訟事件法第195 條第1 項亦定有明文。上開條文既列舉偽造
    、變造二者，解釋上，本票債務人以其他事由提起確認本票
    債權不存在之訴，即無適用非訟事件法第195 條第1 項餘地
    ，為本票裁定之法院（原法院）無從依上規定取得管轄權。
    又按本於票據有所請求而涉訟者，得由票據付款地之法院管
    轄，民事訴訟法第13條固有明文，惟該條立法目的旨在貫徹
    票據流通性，便利票據權利人行使票據權利。從而，所謂本
    於票據有所請求，專指執票人本於票據行使票據上之權利而
    言，凡執票人本於票據請求承兌、付款及行使追索權均屬之
    ，如本於持有票據之原因事實而為主張，並不包括在內。
二、經查，本件原告訴請確認債權不存在之本票未載付款地，發
    票地雖在嘉義縣大林鎮，惟本件原告係以票據債務人身分，
    訴請確認本票債權不存在，並非屬執票人行使本票權利而涉
    訟之情形，自無前開特別審判籍規定之適用。又原告主張本
    票債權不存在之事實，並非以本票係遭偽造或變造，而係以
    原告已經部分清償，故本票債權超過其尚未清償之範圍已不
    存在為由，足見原告非係以本票為被告所偽造、變造為由而
    提起確認本票債權不存在之訴，亦即本件消極確認訴訟與非
    訟事件法第195 條第1 項無涉，是本件亦無從依非訟事件法
    第195 條第1 項之規定定管轄法院。
三、復按，依一定之事實，足認以久住之意思，住於一定之地域
    者，即為設定其住所於該地，為民法第20條所明定，則我國
    民法關於住所之設定，兼採主觀主義及客觀主義之精神，必
    須主觀上有久住一定地域之意思，客觀上有住於一定地域之
    事實，該一定之地域始為住所，故住所並不以登記為要件。
    另戶籍法為戶籍登記之行政管理規定，戶籍地址乃係依戶籍
    法所為登記之事項，戶籍地址並非為認定住所之唯一標準，
    最高法院93年度台抗字第393號裁定可資參照。
四、本件被告戶籍地雖設於嘉義市○區○○里○○00號，有個人戶籍
    資料（完整姓名）查詢結果在卷可按。然被告具狀表示其目
    前居住於桃園市○○區○○○路000號等語，並提出房屋租賃契約
    書、薪資匯款明細、自來水費通知單為證，顯見被告應係以
    桃園市○○區○○○路000號為其實際住所地甚明。被告住所地應
    在臺灣桃園地方法院轄區，應由該院管轄，原告向無管轄權
    之本院起訴，尚有違誤，爰依職權將本件移送於該管轄法院
    。
五、依民事訴訟法第28條第1項，裁定如主文。    
中　　華　　民　　國　 110　　年　　9 　　月　　23　　日
                  臺灣嘉義地方法院嘉義簡易庭
                                  法　官　陳思睿
以上正本係照原本作成。
如不服本裁定，應於送達後10日內，向本院提出抗告狀並表明抗
告理由，如於本裁定宣示後送達前提起抗告者，應於裁定送達後
10日內補提抗告理由書（須附繕本）。
中　　華　　民　　國　 110　　年　　9 　　月　　23　　日
 　 　　　　　　　　　　          書記官  黃士祐